【裁判字號】    97,交聲,901
【裁判日期】    970709
【裁判案由】    交管條例聲異
【裁判全文】
臺灣板橋地方法院交通事件裁定         97年度交聲字第901號
原處分機關  交通部公路總局臺北區監理所
異  議  人
即受處分人  甲○○
送達代收人  乙○○
上列異議人即受處分人因違反道路交通管理處罰條例案件，對於
交通部公路總局臺北區監理所於97年3 月28日所為之北監自裁字
裁40-ABW317464號處分，聲明異議，本院裁定如下：
    主  文
原處分撤銷。
甲○○不罰。
    理  由
一、原處分意旨略以：異議人即受處分人甲○○於90年8 月15日
    15時50分許，駕駛3A-8703 號自小客車於台北市○○○路○
    段396 號前處查獲異議人因「持逾期駕駛執照駕車」違規，
    為警攔檢掣開北市警交大字第ABW317464 號舉發通知單，嗣
    經原處分機關於97年3 月28日以北監自裁字裁40-ABW317464
    號違反道路交通管理事件裁決書，依道路交通管理處罰條例
    第22條第1 項第6 款規定及違反道路交通管理事件統一裁罰
    基準表及處理細則裁處新臺幣（下同）3,600 元整。
二、聲明異議意旨略以：異議人未於90年8 月15日下午3 時50分
    於忠孝東路六段持逾期駕駛執照駕駛汽車，亦未遭同德派出
    所舉發更未將駕照交由交通部公路總局台北監理所暫代保管
    ，異議人僅因久未以駕駛汽車代步且無駕駛汽車之需要，故
    駕駛執照逾期至今，均未申請補發，而異議人之汽車駕駛執
    照迄今仍於異議人持有中，則交通部公路總局台北區監理所
    何能代為保管該駕照，異議人既未於該時日遭同德派出所舉
    發，則異議人當未於任何舉發通知簽名云云。
三、按道路交通管理處罰條例所規定之罰鍰、記點之裁罰，依94
    年2 月5 日公布，95年2 月5 日施行之政罰法第1 條、第2
    條第4 款之規定，係屬行政罰，而非刑罰。次按行政罰法第
    1 條、第5 條分別規定：「違反行政法上義務而受罰鍰、沒
    入或其他種類行政罰之處罰時，適用本法。但其他法律有特
    別規定者，從其規定」、「行為後法律或自治條例有變更者
    ，適用行政機關最初裁處時之法律或自治條例。但裁處前之
    法律或自治條例有利於受處罰者，適用最有利於受處罰者之
    規定」，而道路交通管理處罰條例本身並未設有法律變更比
    較之規定，依該條例所屬之行政罰之性質，自應適用前開行
    政罰法第5 條有關法律變更比較之規定，而該條所規定之新
    舊法比較，係以行為時及行政機關最初裁處時之法律有變更
    為前提。查道路交通管理處罰條例於94年12月28日修正，於
    95年7 月1 日施行，修正之前，有關汽車駕駛人，持逾期之
    駕駛執照駕車之違規行為，於修正前之道路交通管理處罰條
    例規定之處罰，係列於第22條第1 項第6 款，而修正後改列
    為第22條第1 項第7 款，而罰鍰部分由銀元改以新臺幣計量，
    實際上條文內容及原600 元以上1,200 元以下罰鍰（亦即新
    臺幣1,800 元以上3,600 元以下）之罰則均無改變。又查本
    件異議人違規之行為時係95年5 月1 日，而原處分機關之裁
    處時為95年7 月13日，是以異議人上開違規行為時，係於新
    法施行前所為，而裁決時新法已經施行，惟就上開說明，比
    較新舊法之結果，適用舊法對受處分人亦無不利，從而，原
    處分機關適用修正前之第22條第1 項第6 款規定對受處分人
    予以裁處，並無不利於汽車駕駛人，故本件依行政罰法第5
    條之規定，應適用原處分機關裁處時之法律即95年7 月1 日
    修正前之道路交通管理處罰條例論處，先予敘明。又行為人
    如有道路交通管理處罰條例第22條第1 項第6 款之違規行為
    ，經警舉發，而逾越舉發違反道路交通管理事件通知單上所
    載之應到案日期15日以上至30日以內，始向原處分機關提出
    申訴聽候裁決者，經原處分機關調查後仍認定其有上開違規
    行為者，依違反道路交通管理事件統一裁罰基準及處理細則
    第44條第1 項及違反道路交通管理事件統一裁罰基準表之規
    定，因需對該行為人處以3,000 元之罰鍰（上開細則於95年
    6 月30日修正，自同年7 月1 日實施，其中第44條第1 項僅
    對於處罰機關應予裁決之時間有所修正，比較新舊法結果，
    適用舊法對受處分人亦無不利，附此敘明）。
四、經查：本件舉發通知單固載明駕駛人「甲○○」於90年8 月
    15日15時50分許，駕駛上開自小客車行經臺北市○○○路○
    段396 號處，有因「持逾期駕駛執照駕車」之違規行為，而
    為警製單舉發之情事。惟觀諸上開舉發通知單上收受通知聯
    者簽章欄駕駛人「甲○○」簽名之字跡，與本件異議人異議
    狀及本院97年6 月16日訊問筆錄上簽名之筆跡，經以肉眼詳
    加比對，二者之字體、筆順均有明顯不同，足見上開舉發通
    知單上收受通知聯者簽章欄之簽名，並非異議人所親簽。復
    查，證人即本件舉發員警王耀濱到庭結證稱：我們舉發時有
    查扣駕駛人所持之駕駛執照原本，舉發單下面的駕駛執照影
    本應該是監理機關提供的，我們舉發時一般來說都會核對駕
    駛人是否為駕駛執照上照片所顯示之人等語，而參諸交通部
    公路總局臺北區監理所97年5 月5 日北監自字第0972008191
    號函所附之異議人甲○○於81年9 月8 日考領普通小型車駕
    駛執照影本其上之照片，與本件經警舉發之駕駛人當庭出示
    之「甲○○」名義駕駛執照其上照片互相核對，二者之臉型
    、眼神、鼻形、嘴型均有不同，顯非同一人，此有交通部公
    路總局臺北區監理所97年5 月5 日北監自字第09720081 91
    號函暨其所代保管之駕駛執照影本及異議人所提供之駕駛執
    照影本附卷可稽，可徵異議人應確非舉發當時之違規駕駛人
    無訛，是異議人上開所辯，堪以採信。從而，本件違規駕駛
    人既非異議人，復查無其他積極證據足認異議人有原處分意
    旨所指之違規情形，異議人此項違規事實即屬不能證明，自
    難逕依道路交通管理處罰條例第22條第1 項第6 款之規定處
    罰。原處分機關未察及此遽為上開處分，於法容有違誤。從
    而本件異議人之異議為有理由，爰依法撤銷原處分，另裁定
    不罰。
據上論斷，應依道路交通案件處理辦法第20條，裁定如主文。
中    華    民    國    97    年    7     月    9     日
                  交通法庭    法  官  歐陽漢菁
以上正本證明與原本無異。
如不服本裁定，應於送達後5 日內，向本院提出抗告狀。
                              書記官  李崇文
中    華    民    國    97    年    7     月    10    日


司法院資訊處製作；財團法人民間司法改革基金會備份。
